---
title: "Proj01 MosaicData Births"
output: html_document
---

# Step 0 准备数据

-   数据集介绍：`Births` 是 `mosaicData` 包中最经典的教学数据集之一，也是统计学入门课程中分析时间趋势、日期效应的常用示例数据。它来自于美国 CDC 公开数据（由 FiveThirtyEight 整理），记录了 1969-01-01 \~ 1988-12-31 全美每日出生数据。数据集中包括 7305 条观测（覆盖 10 年所有日期），常用来做时间序列分析、日期效应、可视化、假设检验的教学。

-   数据导入

```{r}
install.packages("mosaicData")
library(mosaicData)
library(tidyverse)
```

-   数据检查

```{r}
head(Births)
```

## Step 1 数据理解与初步探索

-   常用的数据检查方法1 - head

```{r}
head(Births)
```

-   常用的数据检查方法2 - glimpse(tidyverse)

```{r}
glimpse(Births)
```

-   进行基础的统计，建立数据直觉
    -   例如，统计`births`变量基本信息（均值、最大最小值、中值等）

```{r}
summary(Births$births)
```

## Step 2 时间序列可视化
* 用折线图画出数据变化趋势
```{r}
ggplot(Births, aes(x = date, y = births)) +
  geom_line()
```

* 观察数据切片上的变化趋势
```{r}
Births_subset <- Births[1:100, ]

ggplot(Births_subset, aes(x = date, y = births)) +
  geom_line()
```
* 思考：出生人数表现出了怎样的变化趋势？**是否有规律可循呢**？


## Step 3 周期性分析
* 构造新变量，对数据进行分组
```{r}
Births <- Births %>%
  mutate(weekday = weekdays(date))
# 检查构造后的新变量
head(Births$weekday)
```

* 利用新变量（标签）对原始数据进行分组统计
```{r}
Births %>%
  group_by(weekday) %>%
  summarise(mean_births = mean(births))
```

* 将分组统计结果可视化出来
```{r}
# 将星期几按顺序排列
week_order <- c("星期一", "星期二", "星期三", "星期四", "星期五", "星期六", "星期日")


Births %>%
  # 转为有序因子
  mutate(weekday = factor(weekday, levels = week_order, ordered = TRUE)) %>%
  group_by(weekday) %>%
  summarise(mean_births = mean(births)) %>%
  ggplot(aes(x = weekday, y = mean_births)) +
  geom_col()
```




## Step 4 特征构造与分组分析
* 构造更多特征
```{r}
Births <- Births %>%
  mutate(
    month = as.integer(format(date, "%m")),
    year = as.integer(format(date, "%Y"))
  )
```

* 4.1 - 按月份分组
```{r}
Births %>%
  group_by(month) %>%
  summarise(mean_births = mean(births)) %>%
  ggplot(aes(x = factor(month), y = mean_births)) +
  geom_col(fill = "steelblue")
```
  

* 4.2 - 按年份分组
```{r}
Births %>%
  group_by(year) %>%
  summarise(mean_births = mean(births)) %>%
  ggplot(aes(x = year, y = mean_births)) +
  geom_line()
```

* 4.2 - 多维对比
```{r}
Births %>%
  group_by(year, month) %>%
  summarise(mean_births = mean(births)) %>%
  ggplot(aes(x = month, y = mean_births, color = factor(year))) +
  geom_line()
```


