---
title: "Proj 03 Patient Risk Profiles"
output: html_document
---
## 加载依赖
```{r}
library(tidyverse)
library(ggplot2)
library(reshape2)
```


# 1 数据理解与变量探索

## 数据导入

```{r}
risk <- read_csv("./data/patient_risk_profiles.csv")
```

## 数据检查

```{r}
glimpse(risk)

head(risk)
```

## 检查缺失值
```{r}
colSums(is.na(risk))
```

## 数据探索 1 - 检查 0/1 变量
```{r}
# 随便挑一个变量
risk %>%
  count(`Hypertension in prior year`)

# 看一个人口学变量
risk %>%
  count(`Sex = FEMALE`)
```

## 数据探索 2 - 检查人口学变量是否合理
```{r}
# 检查年龄组
age_cols <- risk %>%
  select(starts_with("age group"))

risk %>%
  mutate(n_age_group = rowSums(select(., starts_with("age group")))) %>%
  count(n_age_group)

# 检查性别变量
risk %>%
  mutate(n_sex = `Sex = FEMALE` + `Sex = MALE`) %>%
  count(n_sex)
```

## 数据探索 3 - 探索既往疾病与用药特征
```{r}
risk %>%
  summarise(
    hypertension_rate = mean(`Hypertension in prior year`),
    obesity_rate = mean(`Obesity in prior year`),
    smoking_rate = mean(`Smoking in prior year`),
    diabetes_rate = mean(`Type 2 Diabetes Mellitus (DM), with no type 1 or secondary DM in prior year`)
  )
```

## 数据探索 4 - 探索预测风险变量
```{r}
# 检查比例
risk %>%
  summarise(
    mean_pe = mean(`predicted risk of Pulmonary Embolism`),
    mean_dementia = mean(`predicted risk of Dementia`),
    mean_migraine = mean(`predicted risk of Migraine`)
  )

# 画分布
ggplot(risk, aes(x = `predicted risk of Dementia`)) +
  geom_histogram(bins = 30)
```

# 2 多变量 EDA 与风险画像
## 特征组合
```{r}
disease_data <- risk %>%
  select(
    `Hypertension in prior year`,
    `Obesity in prior year`,
    `Smoking in prior year`,
    `Hyperlipidemia in prior year`,
    `Heart failure in prior year`
  )

cor(disease_data)

disease_cor <- cor(disease_data)
cor_melt <- melt(disease_cor)

ggplot(cor_melt, aes(Var1, Var2, fill = value)) +
  geom_tile(color = "white") +
  scale_fill_gradient2(low = "blue", high = "red", mid = "white", 
                       midpoint = 0, limit = c(-1, 1), space = "Lab", 
                       name="Correlation") +
  geom_text(aes(label = round(value, 2)), color = "black", size = 3) +
  theme_minimal() +
  theme(axis.text.x = element_text(angle = 45, vjust = 1, hjust = 1)) +
  labs(x = "", y = "", title = "Risk Factors Correlation Matrix")
```

## 疾病共现
```{r}
risk %>%
  count(
    `Hypertension in prior year`,
    `Type 2 Diabetes Mellitus (DM), with no type 1 or secondary DM in prior year`
  )
```



## 年龄组与风险模式
```{r}
# 人群中发生痴呆症风险的平均值
risk %>%
  summarise(
    dementia_risk = mean(`predicted risk of Dementia`)
  )

# 按年龄进行分组
risk_long_age <- risk %>%
  pivot_longer(
    cols = starts_with("age group"),
    names_to = "age_group",
    values_to = "value"
  ) %>%
  filter(value == 1)

# 按照年龄分组检查风险
risk_long_age %>%
  group_by(age_group) %>%
  summarise(
    mean_dementia_risk =
      mean(`predicted risk of Dementia`)
  )
```

## 哪些特征与 predicted risk 更相关
```{r}
# 高血压和肺栓塞风险的关系
ggplot(
  risk,
  aes(
    x = factor(`Hypertension in prior year`),
    y = `predicted risk of Pulmonary Embolism`
  )
) +
  geom_boxplot(outlier.shape = NA) +
  geom_jitter(
    alpha = 0.05,
    width = 0.2
  )

# 多个风险因素与肺栓塞风险的关系
features <- c(
  "Hypertension in prior year",
  "Obesity in prior year",
  "Smoking in prior year",
  "Heart failure in prior year",
  "Hyperlipidemia in prior year",
  "Type 2 Diabetes Mellitus (DM), with no type 1 or secondary DM in prior year"
)

risk_long <- risk %>%
  select(
    all_of(features),
    `predicted risk of Pulmonary Embolism`
  ) %>%
  pivot_longer(
    cols = all_of(features),
    names_to = "feature",
    values_to = "value"
  )

ggplot(
  risk_long,
  aes(
    x = factor(value),
    y = `predicted risk of Pulmonary Embolism`
  )
) +
  geom_violin(fill = "skyblue") +
  facet_wrap(~ feature, scales = "free_x") +
  labs(
    x = "Feature present",
    y = "Predicted risk"
  )
```

# 3 构造 Outcome 与 Logistic Regression 入门
## 构造二元结局变量
```{r}
threshold <- quantile(
  risk$`predicted risk of Pulmonary Embolism`,
  0.9
)

risk <- risk %>%
  mutate(
    high_pe_risk =
      if_else(
        `predicted risk of Pulmonary Embolism`
          >= threshold,
        1,
        0
      )
  )
```

## Logistic Regression 入门
```{r}
# 建立模型
model <- glm(
  high_pe_risk ~
    `Heart failure in prior year`,
  family = "binomial",
  data = risk
)

# 检查模型
summary(model)
```

# 4 单因素 Logistic Regression
## 计算OR值
```{r}
exp(coef(model))
```

## 计算OR值的95%置信区间
```{r}
exp(confint(model))
```

# 5 多因素 Logistic Regression
## 单因素 Logistic Regression
```{r}
# 单因素 Logistic Regression
model_hf_single <- glm(
  high_pe_risk ~
    `Heart failure in prior year`,
  family = "binomial",
  data = risk
)

exp(coef(model_hf_single))
```
## 多因素 Logistic Regression
```{r}
model_multi <- glm(
  high_pe_risk ~
    `Heart failure in prior year` +
    `age group:  80 -  84` +
    `Hypertension in prior year`,
  family = "binomial",
  data = risk
)

exp(coef(model_multi))
```

## 模型预测
```{r}
# 预测原始数据中的疾病概率
predict(model_multi, type = "response")

# 预测新样本的疾病概率
new_patient <- data.frame(
  check.names = FALSE,
  `Heart failure in prior year` = 1,
  `age group:  80 -  84` = 1,
  `Hypertension in prior year` = 0
)

predict(model_multi, newdata = new_patient, type = "response")
```



# 6 模型局限性
## 模型结果异常（稀疏数据）
```{r}
model_multi <- glm(
  high_pe_risk ~
    `Heart failure in prior year` +
    `age group:  85 -  89` +
    `Hypertension in prior year`,
  family = "binomial",
  data = risk
)

exp(coef(model_multi))
```

## 真实模型不一定符合直觉
```{r}
model <- glm(
  high_pe_risk ~
    `Hypertension in prior year` +
    `Heart failure in prior year` +
    `Type 2 Diabetes Mellitus (DM), with no type 1 or secondary DM in prior year`,
  family = "binomial",
  data = risk
)

summary(model)
```



